最高法院刑事判決　　　　　　一○○年度台上字第六九八六號
上　訴　人　楊景仲
選任辯護人　張居德律師
上列上訴人因違反槍砲彈藥刀械管制條例案件，不服台灣高等法
院台中分院中華民國九十九年十月二十日第二審更審判決（九十
九年度上更(二)字第一二五號，起訴案號：台灣台中地方法院檢察
署九十四年度偵字第九四一八號），提起上訴，本院判決如下：
    主  文
上訴駁回。
    理  由
按刑事訴訟法第三百七十七條規定，上訴於第三審法院，非以判
決違背法令為理由，不得為之。是提起第三審上訴，應以原判決
違背法令為理由，係屬法定要件。如果上訴理由書狀並未依據卷
內訴訟資料，具體指摘原判決不適用何種法則或如何適用不當，
或所指摘原判決違法情事，顯與法律規定得為第三審上訴理由之
違法情形，不相適合時，均應認其上訴為不合法律上之程式，予
以駁回。本件上訴人楊景仲上訴意旨略以：(一)、原判決既認定其
附表（下稱附表）二所示高天助、鄧立嘉及陳榮坤等人電話監聽
錄音譯文不具證據能力，詎其後又依憑證人即警員李慶峰依據該
電話監聽內容所得訊息，據以查獲之證詞，作為不利於上訴人之
證據，其採證顯然違背證據法則，並有理由矛盾之違法。(二)、卷
附（改制前，下同）台中縣警察局豐原分局一一○受理案件紀錄
表及報案電話錄音譯文，係屬傳聞證據，原判決並未敘明上開證
據，符合傳聞法則例外情況之理由，遽採為認定上訴人犯罪之依
據，顯有理由不備及適用法則不當之違法。(三)、證人蔡正一是否
因滯留國外或所在不明而傳喚不到？原判決並未說明，遽認蔡正
一之警詢筆錄，依刑事訴訟法第一百五十九條之三第三款規定，
得為證據，顯有判決適用法則不當之違法。(四)、原判決所載證人
劉天豪於警詢之陳述，與蔡正一報案內容及證人賴惠文、王濟國
於第一審法院結證內容相符，又蔡正一於警詢之陳述，亦與其報
案內容相符等情，均係對證言憑信性之判斷，為證據證明力範圍
，與判斷證據能力之信用性之有無，完全不同。原判決遽以認劉
天豪、蔡正一於警詢之陳述具有證據能力，且執為上訴人犯罪之
論據，顯有判決適用法則不當之違法。(五)、原判決採為認定上訴
人於民國九十四年五月三日，在「小南國卡拉ＯＫ」Ａ１包廂內
有開槍行為之證據，其中監視錄影帶內容，既無上訴人開槍之畫
面（僅有攜帶槍枝之畫面），依蔡正一、朱文吉、蔡月華、劉天
豪、王濟國等人之證詞，其等並未目擊上訴人開槍，且扣案有彈
孔之沙發圓椅，復無法證明係上訴人開槍造成；詎原判決竟憑上
開證據認定上訴人於上揭時、地確有開槍之行為，顯有認事不憑
證據及判決理由矛盾之違法。(六)、原審認定上訴人並非持玩具空
氣槍，而率認係持另把未扣案具殺傷力之改造長槍，前往「小南
國卡拉ＯＫ」，其採證顯然違背證據法則云云。
惟查：原判決綜合全案卷證資料，本於事實審法院採證認事之職
權，認定上訴人因故對朱文雄心生怨恨，竟與真實姓名、年籍均
不詳之十名成年男子，共同基於持有具殺傷力槍枝、子彈，及妨
害他人行動自由之犯意聯絡與行為分擔，於九十四年五月三日晚
間十時三十分許，由上訴人持有可發射子彈具殺傷力之改造長型
槍枝一支及制式子彈二發，帶領其餘之十人分乘三輛汽車，一同
至台中縣神岡鄉○○路七十九號「小南國卡拉ＯＫ」，由上訴人
持有上開槍、彈，與其餘之人等逐一進入該店各包廂內搜尋朱文
雄，欲予強押妨害其行動自由以進行談判。上訴人因未尋獲朱文
雄，竟持上開槍枝，在該店Ａ１包廂內，射擊二發子彈，以洩憤
兼示威，其中一發擊中Ａ１包廂內之沙發椅，另一發彈著處不明
。隨後，在該店Ａ６包廂內發現朱文雄之兄朱文吉，即持槍將朱
文吉強押上車離去，途中並撥打行動電話給朱文雄，要求朱文雄
至台中縣神岡鄉○○村○○路○道四號高速公路高架橋下談判。
同日晚間十一時許，上訴人見朱文雄抵達後，即持上開槍枝趨前
，朱文雄見狀迅速跑離，朱文吉亦趁隙脫逃等情。因而撤銷第一
審判決，依有利於上訴人之行為時法，及依想像競合犯、牽連犯
規定，從一重改判論處上訴人共同未經許可，持有可發射子彈具
有殺傷力之槍枝罪刑。已依據卷內資料，說明其所憑之證據及認
定之理由。對於上訴人所為其係攜帶無殺傷力之玩具空氣槍到「
小南國卡拉ＯＫ」，且無開槍行為云云之辯解，併已敘明：上訴
人對於在前揭時、地，持槍夥同真實姓名、年籍均不詳之十名成
年男子，共同將朱文吉帶出「小南國卡拉ＯＫ」，強押上車離去
，並撥打行動電話給朱文雄，要求朱文雄至台中縣神岡鄉○○村
○○路○道四號高速公路高架橋下談判，於同日晚間十一時許，
見朱文雄抵達後，即持槍趨前，朱文雄見狀迅速跑離，朱文吉亦
趁隙脫逃等情，均坦承不諱，核與朱文吉、朱文雄證述情節相符
，經第一審法院勘驗案發當日「小南國卡拉ＯＫ」櫃檯附近監視
器錄影帶之結果：見上訴人身穿黑衣手持疑似步槍之物品帶頭進
入（陸續有十名男子跟隨進入，共十一人）……上訴人手持長槍
走到櫃檯前，又往回走，用手比著其他人，……，二十二時二十
三分三十二秒時，上訴人持長槍帶頭走出店門口，身後有身穿黃
色衣服之朱文吉，朱文吉右側有一男子，右後側也有一名男子，
身後有一名身穿黑色上衣、淺色長褲之男子緊隨在後，其餘人員
陸續跟隨上訴人走出門口（二十二時二十三分四十六秒）。另勘
驗該店櫃檯左前方中庭監視器部分：見上訴人身穿黑色衣服手持
疑似步槍之槍枝，帶領走入四處張望，……上訴人手持疑似步槍
帶頭離開「小南國卡拉ＯＫ」庭院，後面跟著身穿黃色衣服之朱
文吉，朱文吉身後右跟著二名身穿淺色上衣之男子，其餘聚集在
包廂前之人見狀尾隨在後陸續離開，有勘驗筆錄可稽。是上訴人
對前揭妨害自由犯行之自白，核與事實相符，應足採信。另蔡正
一於警詢時亦陳稱：案發時伊有聽到明顯兩次躁聲（疑似槍擊聲
響）等語，又朱文吉於警詢時指稱：伊當時在包廂內唱歌，然後
聽到二聲槍聲，過了一會兒，上訴人與二名男子進入伊唱歌之包
廂，手持長槍比著伊，要隨行二名男子將伊押走，伊當時怕他再
開槍，隨即起身跟他走，渠等將伊押上一輛黑色休旅車後就載離
「小南國卡拉ＯＫ」等語，復於偵查中結證稱：伊有聽到槍聲，
伊不知道什麼槍，長約一尺，伊只有看到一支槍等語；「小南國
卡拉ＯＫ」服務員即證人蔡月華於第一審亦結稱：伊有聽到類似
鞭炮聲等語；「小南國卡拉ＯＫ」員工即證人劉天豪於警詢中則
陳稱：伊人在廚房，聽到二響槍聲後，包廂外之歹徒就叫伊等四
位外場服務生及一位廚師到廚房外椅子上坐好，通通不許動，事
後清理時，伊在Ａ１包廂門內邊角有拾獲彈頭碎片，並交給警方
處理等語；證人王濟國（鑑識組人員）於第一審法院亦結稱：警
員賴惠文說包廂服務生有拾獲一個彈頭碎片，之後伊就去Ａ１包
廂勘查，並請服務生指稱拾獲彈頭碎片位置，伊有照相，就是編
號五、六之照片等語。另參酌扣案之「小南國卡拉ＯＫ」Ａ１包
廂之沙發圓凳，確有子彈貫穿之痕跡，足認上訴人於強押朱文吉
之前確有開槍之事實，且依據蔡正一、朱文吉、劉天豪所證上情
係指證聽到二響槍聲，可認上訴人當時確實擊發二發子彈。又「
小南國卡拉ＯＫ」Ａ１包廂之沙發圓凳，經送法務部調查局鑑定
結果：(1)附頁照片一送鑑圓形椅子，由軟質木板組成圓椅架構後
，貼海綿為襯墊，再被以綠色塑膠皮製成，經檢視送鑑圓椅，認
編號二彈孔處係遭槍枝發射子彈彈頭以斜角度自綠色塑膠皮外射
入，貫穿海綿墊、圓椅立直木板、圓椅底部木板後射出，造成圓
椅立直木板被彈頭貫穿破壞創痕清晰可辨識之射出口。由於送鑑
圓椅處係遭彈頭斜角射入，貫穿木板，經測量射入口至射出口最
短路徑長約十六公分，但彈頭實際斜角貫穿路徑射入口處、射出
口處木板之厚度各約三．五公分，即圓椅立直木板射入口至圓椅
底部木板射出口實際貫穿木板厚度總計約七公分。(2)送鑑子彈碎
片，經檢視認係制式彈頭之銅頭包衣，依其外形之扭曲及嚴重磨
損之來復線等現狀，認係制式彈頭擊中物件，相互衝突破壞所生
結果。(3)由於送鑑時未附可供試射子彈等資源，經檢視本實驗室
試射用木質驗槍箱遭制式子彈射穿之射入口及射出口創痕，與前
述送鑑圓椅創痕相類似之情形，經量測驗槍箱前緣木板厚度約三
公分，射穿通過彈頭紀錄為單位面積動能四○四．五五七焦耳／
平方公分。……(6)綜合以上研判送驗圓椅彈孔受創情況，應係經
由可發射具殺傷力子彈槍枝所發射子彈擊中所產生結果，……該
彈丸單位面積動能超過二十焦耳／平方公分，足以穿入人體皮肉
層，具有殺傷力，有該局鑑定通知書可憑，堪認上訴人於上開時
、地所持有之長槍確係具殺傷力之槍枝無訛。因認上訴人確有前
揭共同未經許可，持有可發射子彈具有殺傷力之槍枝（想像競合
犯未經許可持有子彈、牽連犯妨害自由）犯行，而以上訴人否認
持有具有殺傷力之改造槍枝前去「小南國卡拉ＯＫ」擊發及其所
為辯解，經綜合調查證據之結果，認乃飾卸之詞，並不可採，已
分別在判決內加以指駁，並說明證據取捨及判斷之理由。上訴意
旨對於原判決所為前揭論斷，並未依據卷內資料，具體指摘有何
違背法令情形。且查：(一)、證人係指在他人之訴訟案件中，陳述
自己所見所聞具體事實之人，為證據之一種，若已依人證之法定
偵查、審判程序具結，即得作為證據，至證據之證明力如何，則
屬事實審法院自由判斷職權。而依據通訊保障及監察法實施監聽
之電話錄音所製作之譯文，屬該監聽電話錄音之「派生證據」，
為偵查犯罪機關依監聽錄音所製作，若當事人等對其真實性或譯
文內容有爭執，法院自應依刑事訴訟法第一百六十五條之一第二
項規定勘驗該監聽之錄音踐行調查證據之程序，以確認該監聽錄
音譯文之真實性，定其取捨。至於證人李慶峰已於第一審法院九
十五年六月十四日審判期日，依人證之法定審判程序具結陳述（
見第一審卷第五十三頁、第七十六頁至第七十七頁），則其於該
審判期日所為之證言，依法得為證據。上訴意旨未予明辨，逕以
上揭監聽電話錄音譯文，因欠缺電話錄音可供比對，執此指摘原
審認李慶峰依法定程序具結之證詞為有證據能力，並採為認定本
件犯行之依憑，有判決理由矛盾之違法云云，係以自己之說詞，
任意指摘，自非適法之第三審上訴理由。(二)、證明同一事實之證
據，如有二種以上，而其中一種證據縱有瑕疵，然如除去該部分
，綜合案內其他證據，仍應為同一事實之認定者，則原審此項違
誤並不影響於判決，即不得據為上訴第三審之理由。原判決認定
上訴人有本件共同未經許可，持有可發射子彈具有殺傷力之槍枝
犯行，如上所述，並非專以台中縣警察局豐原分局一一○受理案
件紀錄表及報案電話錄音譯文為主要證據，是縱原判決就該受理
案件紀錄表及報案電話錄音譯文，並未敘明得採為證據之理由，
而稍有瑕疵，然本件除去此部分證據，綜合卷內其他證據，仍應
為同一事實之認定，並不影響於判決之本旨，亦不能據為適法之
第三審上訴理由。(三)、刑事訴訟法第一百五十九條之三第三款規
定：被告以外之人於審判中滯留國外或所在不明而無法傳喚或傳
喚不到者，其於檢察事務官、司法警察官或司法警察調查中所為
之陳述，經證明具有可信之特別情況，且為證明犯罪事實之存否
所必要者，得為證據。蔡正一因所在不明，經第一審法院及原法
院合法傳喚，無正當理由均未到庭，且拘提無著，有送達證書、
拘提函、拘提未獲報告書在卷可稽（見第一審卷第一四五頁、第
一五七頁、第二一一頁、第二四三頁、第二四四頁、第二五五頁
至第二六一頁、上訴審卷第一一八頁），原審經核蔡正一於警詢
之陳述，具有較可信之特別情況，且為證明本件犯罪事實存否所
必要，因認其之警詢陳述得為證據，已詳予說明理由（見原判決
第五頁倒數第十行至倒數第二行）。上訴意旨，對原判決已說明
之事項，持憑己見，任意指摘，與法律規定得為第三審上訴理由
之適法要件，不相適合。(四)、被告以外之人於司法警察官或司法
警察調查中所為之陳述，與審判中不符時，其先前之陳述具有較
可信之特別情況，且為證明犯罪事實存否所必要者，依刑事訴訟
法第一百五十九條之二規定，得為證據。劉天豪於警詢時陳稱：
伊人在廚房，聽到二響槍聲後，包廂外之歹徒就叫伊等四位外場
服務生及一位廚師到廚房外椅子上坐好，通通不許動，事後清理
時，伊在Ａ１包廂門內邊角有拾獲彈頭碎片，並交給警方處理等
語（見偵查卷第二十一頁），惟於第一審結稱：警詢筆錄記載「
在Ａ１包廂門內邊角有拾獲彈頭碎片，並交給警方處理」等字，
並沒有按伊意思記載云云（見第一審卷第一六六頁），劉天豪上
開供述，前後並非完全一致。原審已在判決內說明其根據劉天豪
之警詢陳述，參酌蔡正一報案內容及賴惠文、王濟國於第一審法
院結證內容相符，又佐以蔡正一於警詢之陳述，認為劉天豪於警
詢之陳述，具有較可信之特別情況，且劉天豪之警詢陳述為證明
本件犯罪事實存否所必要，為有證據能力（見原判決第三頁倒數
第五行至第四頁第二十二行）。此部分上訴意旨，係對於原判決
已說明之事項，以自己之說詞，為不同之評價，亦非適法之第三
審上訴理由。(五)、事實之認定與證據之取捨，乃事實審法院之職
權，苟其事實之認定及證據之取捨，並不違背經驗法則與論理法
則，即不得任意指為違法而執為上訴第三審之理由。上訴意旨其
餘之指摘，係對於原判決已說明事項及屬原審採證認事職權之適
法行使，持憑己見而為不同之評價，且重為事實之爭執，均與法
律規定得為第三審上訴理由之違法情形，不相適合。其上訴不合
法律上之程式，應予駁回。
據上論結，應依刑事訴訟法第三百九十五條前段，判決如主文。
中    華    民    國  一○○  年   十二   月   十五   日
                      最高法院刑事第十二庭
                          審判長法官  陳  世  雄  
                                法官  張  祺  祥  
                                法官  宋      祺  
                                法官  惠  光  霞  
                                法官  周  盈  文  
本件正本證明與原本無異
                                      書  記  官  
中    華    民    國  一○○  年   十二   月   十九   日
                                                      Q